【裁判字號】    98,交聲,403
【裁判日期】    981228
【裁判案由】    違反道路交通管理處罰條例聲明異議
【裁判全文】
臺灣花蓮地方法院交通事件裁定         98年度交聲字第403號
原處分機關  交通部公路總局臺北區監理所花蓮監理站
法定代理人  林富英
異  議  人
即受處分人  甲○○
上列異議人即受處分人因違反道路交通管理處罰條例案件，對於
交通部公路總局臺北區監理所花蓮監理站所於中華民國98年11月
4日所為之處分（原處分案號：花監違字第裁44-P00000000 號）
，聲明異議，本院裁定如下：
    主  文
原處分關於甲○○汽車駕駛人行車速度，超過規定之最高時速貳
拾公里以上肆拾公里以下，處罰鍰新臺幣壹仟捌佰元部分撤銷。
上開撤銷部分，甲○○汽車駕駛人行車速度，超過規定之最高時
速未滿貳拾公里，處罰鍰新臺幣壹仟陸佰元。
其餘異議駁回。
    理  由
一、原處分意旨略以：異議人即受處分人甲○○於民國98年8月6
    日11時8分許，駕駛車牌號碼6431-TP號自用小客車行經花蓮
    縣吉安鄉○○路○段北向車道時，因在限速60公里之路段，
    經測速器測得行車速度為80公里，超速20公里之違規行為，
    經花蓮縣警察局吉安分局執勤警員掣單舉發，爰依道路交通
    管理處罰條例第40條、第63條第1項第1 款（裁決書漏載第1
    款）規定，裁處罰鍰新臺幣（下同）1,800 元，並記違規點
    數1點等語。
二、異議意旨略以：警方未依規定於非固定式科學儀器前100 公
    尺放置告示牌，花蓮縣警察局吉安分局於伊申訴後提出之照
    片無標示日期佐證，且照片標示內容與該分局回復指稱內容
    （即前有測速照相）不符，疑為是候補攝造作所致，該分局
    提出之文件不一定係當時所使用之測速儀器，且依經濟部規
    定儀器測到的時速在150公里以下，誤差值為上下1公里。爰
    為此聲明異議，請求撤銷原處分等語
三、按汽車駕駛人，行車速度，超過規定之最高時速，或低於規
    定之最低時速，除有第43條第1項第2款情形（即行車速度，
    超過規定之最高時速60公里以上）。外，處1,200 元以上2,
    400以下罰鍰。又汽車駕駛人有第40 條之情形者，除依原條
    款處罰鍰外，並予記違規點數1 點。道路交通管理處罰條例
    第40條、第63條第1項第1款分別定有明文。
四、經查：
（一）異議人於上揭時、地，駕駛上開車輛行經上開地點時，因
      在速限60公里之路段，經測定行車速度為80公里，超速20
      公里之違規行為，由花蓮縣警察局吉安分局執勤警員掣單
      舉發一節，有花蓮縣警察局吉安分局98年9月11 日花警交
      字第P00000000號舉發違反道路交通管理事件通知單影本1
      紙及測速照片影本1張在卷可稽。
（二）其次，證人即當時執勤警員乙○○於本院調查時，結證稱
      ：伊於8月6日8時至12 時值測速照相勤務，地點在中央路
      一段北上車道，靠近稻興三街與稻興二街口，伊在稻興三
      街那邊放告示牌，照相機放在往北向約100 公尺處，靠近
      稻興二街那邊，中央路一段限速60公里，儀器設定超過限
      速10公里就開始自動照相，依規定放告示牌時，就要先照
      一張相，然後再放機器開始照相，警車及人員均在旁要顧
      機器，後來是沖洗底片後就開始紀錄拍到的違規車輛，當
      時測到上開車輛之時速為80公里等語，並有花蓮縣吉安分
      局98年10月12日吉警交字第0980022151號函暨檢附之當時
      放置告示牌之照片影本1張及經濟部標準檢驗局98年4 月6
      日雷達測速儀檢定合格證書影本1 份存卷足考，是證人上
      開所證，已非虛妄；雖上開放置告示牌之照片確無註明日
      期，然證人與異議人間，不僅未有任何怨隙，又係毫不相
      識之人，衡情證人應無設詞攀誣，或虛構違規事實以陷害
      異議人之必要，況警員執行公務時，本身即受有行政懲處
      責任之監督，且其到庭具結作證，更係以刑事責任擔保其
      證言之真實性，無任何相關證據足資證明證人確有未依規
      定放置告示牌，而於事後補拍放置之照片，捏造該事實以
      隱匿其違法取締之情事，故證人本件基於維護交通秩序、
      安全職責所為之舉發，自應受到合法、正確之推定，異議
      人憑空指摘上開放置告示牌照片係事後補拍造作云云，自
      無足採。另該照片所示告示牌係記載「測速照相」，固與
      該分局上開函文所述放置「前有測速照相」之告示牌內容
      不盡相符，然道路交通管理處罰條例第7-2條第3項並未限
      定標示內容必須為何，且上開照片所示之告示牌已載明「
      測速照相」，告示牌下方併註明「花蓮縣警察局」之單位
      名稱，常人觀之，均足知悉此係警察單位所豎立，用以警
      示汽車駕駛人該路段已有警察單位設置非固定式測速照相
      設備，若有違規超速情形，將遭拍攝照片逕行舉發之情形
      ，核與上開規定之意旨相符，異議人徒憑該分局函文所指
      告示牌內容與照片所示之字句不全然相符，即認證人本件
      違規舉發云云，完全無視道路交通管理處罰條例第7-2 條
      第3 項之規範目的及證人所豎立之告示牌內容之實際且一
      般人望之均已甚為明瞭之意義，殊為無稽，亦難遽採。
（三）又按認定犯罪事實所憑之證據，雖不以直接證據為限，間
      接證據亦包括在內。然而無論直接證據或間接證據，其得
      為訴訟上之證明者，須於通常一般之人均不致有所懷疑，
      而得確信其為真實之程度者，始得據為有罪之認定。倘其
      證明尚未達此一程度，而有合理之懷疑存在，而無從使事
      實審法院得有罪之確信時，即應由法院為諭知被告無罪之
      判決（最高法院76年度臺上字第4986號判例參照）；而法
      院受理交通事件，準用刑事訴訟法之規定，道路交通管理
      處罰條例第89條前段定有明文，是以法院審理行為人違反
      道路交通管理處罰條例案件時，當有其適用。從而法院於
      審理行為人違反道路交通管理處罰條例案件，如就原處分
      機關所認定之行為人違規事實仍有合理之懷疑，而無法確
      信行為人確有該當於道路交通管理處罰條例各該處罰條文
      之構成要件事實時，此際即應依罪疑唯輕之原則，為受處
      分人有利之認定。查證人本件所設置，用以測定車輛行車
      時速據以舉發超速與否之雷達測速照儀器業經檢定合格（
      檢定日期為98年4月6日），本件舉發日亦在檢定有效期限
      （即99年4月30 日）內一節，此觀上開檢定合格證書自明
      ，惟依經濟部標準檢驗局公告之雷射測速儀檢定檢查技術
      規範第5.10項規定，雷射測速儀之速度顯示質解析度應小
      於或等於每小時1公里，第7.1(3)項則規定速度偵測準確度
      不得高於實際速度每小時2公里或低於實際速度每小時3公
      里等節，有本院依職權自該局網站列印之上開技術規範 1
      份附卷為憑，是異議人所指其遭測到的時速在150 公里以
      下，誤差值為上下1 公里一節，容非無據；據此，本件異
      議人所有上開車輛，固經該雷射測速儀器測得時速為每小
      時80公里，然經加入該雷達測速儀器之誤差值，僅可認定
      異議人所有上開車輛當時之時速為每小時82公里至77公里
      之間，此為法定允許之誤差；茲受檢定合格之上揭本件員
      警舉發交通違規時所使用之雷射測速儀，經檢測結果固因
      合於上開誤差範圍者，而由濟部標準檢驗局判定其為合格
      ，然縱經經濟部標準檢驗局檢定合格，惟仍存有前述法定
      允許之誤差，即不能排除上開異議人所有車輛於遭舉發之
      際之速率，有低於時速80公里之可能，是原處分機關遽以
      異議人乃汽車駕駛人行車速度，超過規定之最高時速限20
      公里以上，依違反道路交通管理事件統一裁罰基準表相關
      規定處罰鍰1,800 元，即有未洽；惟本件雷射測速儀器，
      既由經濟部標準檢驗局檢定合格，業如前述，則縱對異議
      人本件違規當時，經雷射測速儀器所測得之時速，加計法
      定允許之誤差，異議人所有車輛之速率，於前揭時、地，
      仍係該當汽車駕駛人行車速度，超過規定之最高時速未滿
      20公里之交通違規情事，則甚明確。
五、綜上各節，原處分機關認受處分人有上開違規事實而予裁罰
    固非無見，惟原處分既有上開不當之處，應由本院將原處分
    就裁處罰鍰1,800 元部分撤銷，依前揭違反道路交通管理事
    件統一裁罰基準表所定汽車（非機器腳踏車）駕駛人行車速
    度超過規定之最高速限未滿20公里，改諭知裁罰如主文第二
    項所示。至原處分以受處分人違反道路交通管理處罰條例第
    40 條規定，依同條例第63條第1項第1款併記違規點數1點之
    部分，核屬適法，此部分異議為無理由，應予駁回。
六、據上論斷，依道路交通案件處理辦法第19條、第20條前段，
    裁定如主文。
中    華    民    國    98    年    12    月    28    日
                  交通法庭      法  官  黃鴻達
上列正本證明與原本無異。
如對本裁定不服，應於送達後5 日內，向本院提出抗告狀（應抄
附繕本）。
中    華    民    國    98    年    12    月    29    日
                                 書記官

司法院資訊處製作；財團法人民間司法改革基金會備份。
